臺灣臺北地方法院刑事判決
111年度審訴字第1682號
公  訴  人  臺灣臺北地方檢察署檢察官
被      告  葉俊榳




指定辯護人  本院公設辯護人曾德榮  
上列被告因偽造文書等案件，經檢察官提起公訴（110年度偵字
第18828號），因被告於準備程序中就被訴事實為有罪之陳述，
經本院合議庭裁定由受命法官獨任進行簡式審判程序，並判決如
下：
    主      文
葉俊榳犯如本院附表「罪名、宣告刑、沒收」欄所示之罪，各處
如本院附表「罪名、宣告刑、沒收」欄所示之刑及沒收。應執行
有期徒刑參年貳月。
    事實及理由
一、本件犯罪事實及證據，除犯罪事實欄一㈠「基於偽造私文書
    並持以行使之犯意」更正為「基於偽、變造私文書並持以行使
    之犯意」；附表1編號1既遂與否欄「3萬4,853元」更正為「
    3萬5,649元」、編號2偽造(變造)文書之主要內容及頁次欄2
    .「榮總109年2月10日住字第60561號診斷證明書」更正為「
    榮總109年4月5日住字第60561號診斷證明書」、3.「南山人
    壽」更正為「國泰人壽」、編號3偽造(變造)文書之主要內
    容及頁次欄2.「南山人壽」更正為「國泰人壽」、編號6偽
    造(變造)文書之主要內容及頁次欄2.「南山人壽」更正為「
    國泰人壽」、編號7偽造(變造)文書之主要內容及頁次欄1.
    「左眼視網膜全層壞死永久失明」更正為「左眼視網膜全層
    壞死失明」、2.「南山人壽」更正為「國泰人壽」、編號7
    真正之診斷內容及頁次欄「「病人因上述病症，自109年5月2
    7日住院接受治療檢查，於109年5月30日出院」更正為「病人
    因上述病症，於109年6月29日至血液腫瘤科門診追蹤，為求
    長期疾病控制，目前準備進行幹細胞移植」、編號8偽造(變
    造)文書之主要內容及頁次欄1.「榮總109年5月14日字第6056
    1號診斷證明書(偽造增加病名「CMV視網膜感染」、偽造醫
    囑「病人因上述病症於109年7月7日入住本院…照會眼科，左
    眼無光感，左眼視網膜全層壞死永久失明，視力已無法恢復之
    可能，右眼目前視力0.01，不可矯正和恢復」) 」更正為「榮
    總109年7月14日字第60561號診斷證明書(偽造增加病名「CMV
    視網膜炎」、偽造醫囑「病人因上述病症於109年7月7日入住
    本院…照會眼科，左眼無光感，左眼視網膜全層壞死失明，
    視力已無法恢復之可能，右眼目前視力0.01以下，不可矯正和恢
    復」)」、2.「南山人壽」更正為「國泰人壽」、編號9偽造(
    變造)文書之主要內容及頁次欄1.「左眼視網膜全層壞死永
    久失明，視力已無法恢復之可能，右眼目前視力0.01」更正為
    「左眼視網膜全層壞死失明，視力已無法恢復之可能，右眼目
    前視力0.01以下」、2.「南山人壽」更正為「國泰人壽」、
    編號10偽造(變造)文書之主要內容及頁次欄「109年7月27日
    」更正為「109年8月31日」、犯罪事實欄一㈡第1行補充為「
    另偽造『勞動部勞工保險局局長』、『臺北榮民總醫院門診診斷
    證明書專用』、『臺北榮民總醫院』之印文及基於偽造公文書
    、私文書並持以行使之犯意」；證據並所犯法條欄一證據清
    單編號2「告訴人南山人壽公司代理人陳呈威」更正為「告訴
    人國泰人壽公司代理人陳呈威」、編號3、5「南山人壽」均
    更正為「國泰人壽」、編號8「110年2月17日北總內自第00000
    00000號函」更正為「110年2月17日北總內字第0000000000號
    函」；證據部分補充「被告葉俊榳於本院準備程序及審理時
    之自白（見本院卷第113、119頁）」外，餘均引用起訴書之
    記載（如附件）。
二、論罪科刑：
  ㈠刑法上之「偽造」、「變造」文書罪，乃二種不同犯罪  形
    態之犯行。前者指無該文書之制作權而冒用他人名義，所制
    作內容不實之文書而言；後者指無文書改作權之人，就已存
    在之真正文書，於不變更原有文書之本質，擅自更改或變更
    文書之內容，但未達於完全更新該文書之意義之謂（最高法
    院92年度台上字第561號、83年度台上字第4059號判決意旨
    參照）。再按影本與原本可有相同之效果，如將原本予以影
    印後，將影本之部分內容竄改，重加影印，其與無制作權人
    將其原本竄改，作另一表示其意思者無異，應成立變造文書
    罪（最高法院73年台上字第3885號刑事判決意旨參照）。查
    本件被告除附表1編號2偽造(變造)文書之主要內容及頁次欄
    「1.臺大醫院109年4月22日診字第0000000號診斷證明書」係
    無權製作而冒用台大醫院名義所作之診斷證明書，應係偽造
    ；其餘附表1.2所作之診斷證明書，依被告於偵訊時供稱：
    我拿一份真實的診斷影印，就在電腦上更改日期等語(見偵
    卷二第553頁)，可認係被告就原有診斷證明書加以影印後，
    以電腦修改為不實內容而成，應係變造。公訴意旨認被告係
    涉犯刑法第216條、第210條之行使偽造私文書罪嫌，容有未
    洽，惟因適用之法條相同，自無庸變更起訴法條，併此敘明
    。
  ㈡刑法上所稱之公文書，係指公務員職務上製作之文書；若由
    形式上觀察，文書之製作人為公務員，且文書之內容係就公
    務員職務上之事項所製作，即使該偽造之公文書上所載製作
    名義機關不存在，或該文書所載之內容並非該管公務員職務
    上所管轄，惟社會上一般人無法辨識，而仍有誤信其為真正
    之危險時，仍難謂其非公文書。另所謂行使偽造公文書，乃
    依公文書之用法，以偽造之公文書充作真正而加以使用之意
    ，故行為人就偽造公文書之內容向他方有所主張，而他方亦
    處於可得了解之狀態者，即足當之。查本案卷附之「勞動部勞
    工保險局109年7月17日保職核字第109038247538號函」及「
    榮總109年7月1日出具之勞工保險失能診斷書逕寄勞動部勞工保
    險局證明書」均係被告所偽造，且蓋有「勞動部勞工保險局局
    長」、「臺北榮民總醫院門診診斷證明書專用」、「臺北榮
    民總醫院」之印文，且文書內主旨業已載明「經本局審查失
    能程度符合失能給付標準」，由形式上觀察已表明係由勞動
    部勞工保險局所出具，且文書上所載關於失能給付標準、已
    核付等內容，亦屬公務員職務上掌管之事項，是就社會上一
    般人而言，顯有誤信其為真正之危險，性質上自屬偽造之公
    文書甚明。
  ㈢核被告就犯罪事實欄一㈠之附表1、附表2所為，均係犯刑法第
    216條、第210條之行使偽、變造私文書罪、第339條第1項之
    詐欺取財罪、第339條第3項、第1項之詐欺取財未遂罪；就
    犯罪事實欄一㈡所為，係犯刑法216條、第211條、第210條之
    行使偽造公、私文書罪、第339條第3項、第1項之詐欺取財
    未遂罪。
  ㈣被告於犯罪事實欄一㈡所示文書上偽造「勞動部勞工保險局局
    長」、「臺北榮民總醫院門診診斷證明書專用」、「臺北榮
    民總醫院」之印文，均係該偽造公文書之部分行為，不另論
    罪。被告就犯罪事實欄一㈠之附表1、附表2、犯罪事實欄一㈡
    所為各次犯行，各均係基於詐領保險理賠之目的，以行使偽
    、變造公、私文書作為實行詐術行為之一部，具有行為局部
    之同一性，分別係以一行為觸犯行使偽、變造公、私文書罪
    及詐欺取財罪，為想像競合犯，均應依刑法第55條前段規定
    ，分別從一重之行使偽、變造私文書罪、行使偽造公文書罪
    處斷。被告就犯罪事實欄一㈠之附表1、附表2、犯罪事實欄
    一㈡所為各次行使偽、變造公、私文書犯行，均係於不同時
    間基於不同事由所為之申請，各次所行使之偽、變造文書不
    同，理賠原因及金額均異，各行為在客觀上明顯可分，彼此
    獨立性甚強，應予分論併罰。
  ㈤爰審酌被告貪圖不法利益，偽、變造診斷證明書詐領保險金
    ，致告訴人國泰人壽公司、南山人壽公司均受有財產損害，
    又偽造勞動部勞工保險局之函文，亦紊亂保險公司審核保險
    理賠、勞工保險局管理失能給付、醫院診斷證明書之正確性
    ，均實有不該；惟念被告犯後坦認犯行，態度尚可；兼衡被
    告自陳之智識程度及家庭生活狀況、告訴代理人等表示之意
    見（見本院卷第124至125頁），暨其犯罪動機、目的、手段
    、詐騙之金額及斟酌被告前已因偽造文書案件，經本院以10
    7年度訴字第149號判決判處有期徒刑1年(共2罪)、10月(共3
    罪)、9月(共2罪)、8月(共6罪)，應執行有期徒刑2年2月，
    上訴後，經臺灣高等法院以107年度上訴字第1413號判決駁
    回上訴而確定等情，有臺灣高等法院被告前案紀錄表1份（
    見本院卷第27至31、49頁）在卷可查，足認素行不佳、就犯
    罪事實欄一㈠之附表1編號1、5、10、11、附表2編號3、犯罪
    事實欄一㈡所示之詐欺取財犯行，固均已著手於犯罪行為，
    然因未理賠而失敗，詐欺犯罪尚屬未遂，所生之危害較為輕
    微等一切情狀，分別量處如本院附表「罪名、宣告刑、沒收
    」欄所示之刑，並定其應執行之刑如主文，以示警懲。
三、沒收：
　㈠偽造他人之印文及署押，雖為偽造私文書行為之一部，不另
    論以刑法第217條第1項之罪，但所偽造之此項印文、署押，
    則應依同法第219條予以沒收（最高法院47年台上字第883號
    裁判意旨參照）。又刑法第219條規定，偽造之印章、印文
    或署押，不問屬於犯人與否，沒收之，係採義務沒收主義，
    凡偽造之印章、印文或署押，不論是否屬於犯人所有，苟不
    能證明業已滅失，均應依法宣告沒收。查被告偽、變造之診
    斷證明書、費用證明單、住院醫療費用明細收據、勞動部勞
    工保險局函，均業經被告行使而交付，已非屬被告所有之物
    ，故均不予宣告沒收。然被告偽造之勞動部勞工保險局函、
    勞工保險失能診斷書逕寄勞動部勞工保險局證明書上偽造之「
    勞動部勞工保險局局長」、「臺北榮民總醫院診斷證明書專
    用」、「臺北榮民總醫院」之印文各1枚（見偵卷一第679至
    681頁），依上開說明，仍均應依刑法第219條規定，不問屬
    於犯人與否，宣告沒收之。
　㈡被告因本案詐得如本院附表犯罪所得欄所示之財物，為被告
    之犯罪所得，未據扣案，亦未償還與告訴人等分文，自均應
    依刑法第38條之1第1項前段規定，宣告沒收之，並依同條第
    3項規定，諭知於全部或一部不能沒收沒收或不宜執行沒收
    時，追徵其價額。
據上論斷，應依刑事訴訟法第273條之1第1項、第299條第1項前
段、第310條之2、第454條第2項，刑法第216條、第211條、第21
0條、第339條第1項、第3項、第55條、第51條第5款、第38條之1
第1項前段、第3項、第219條，刑法施行法第1條之1第1項，判決
如主文。
本案經檢察官許文琪提起公訴，檢察官吳春麗到庭執行職務。 
中　　華　　民　　國　　111 　年　　9 　　月　　 28 　日
　　　　　　　　　刑事第二十一庭  法　官  倪霈棻
上正本證明與原本無異。
如不服本判決應於收受送達後20日內向本院提出上訴書狀，並應
敘述具體理由；其未敘述上訴理由者，應於上訴期間屆滿後20日
內向本院補提理由書（均須按他造當事人之人數附繕本）「切勿
逕送上級法院」。告訴人或被害人如對於本判決不服者，應具備
理由請求檢察官上訴，其上訴期間之計算係以檢察官收受判決正
本之日期為準。因疫情而遲誤不變期間，得向法院聲請回復原
狀。
                                  書記官  蔡旻璋
中　　華　　民　　國　　111 　年　　9 　　月　　28　　日
附錄本案論罪科刑法條
中華民國刑法第216條
行使第210條至第215條之文書者，依偽造、變造文書或登載不實
事項或使登載不實事項之規定處斷。
中華民國刑法第211條
偽造、變造公文書，足以生損害於公眾或他人者，處1年以上7年
以下有期徒刑。
中華民國刑法第210條
偽造、變造私文書，足以生損害於公眾或他人者，處5年以下有
期徒刑。
中華民國刑法第339條
意圖為自己或第三人不法之所有，以詐術使人將本人或第三人之
物交付者，處5年以下有期徒刑、拘役或科或併科50萬元以下罰
金。
以前項方法得財產上不法之利益或使第三人得之者，亦同。
前二項之未遂犯罰之。
本院附表：
編號 告訴人 犯罪事實 犯罪所得 (新臺幣) 偽造之印文 罪名、宣告刑、沒收 1 國泰人壽公司 如起訴書犯罪事實欄一㈠及附表1編號1所載 X X 葉俊榳犯行使變造私文書罪，處有期徒刑柒月。 2  如起訴書犯罪事實欄一㈠及附表1編號2所載 4萬1,744元   葉俊榳犯行使偽造私文書罪，處有期徒刑捌月。 未扣案犯罪所得新臺幣肆萬壹仟柒佰肆拾肆元沒收，於全部或一部不能沒收或不宜執行沒收時，追徵其價額。 3  如起訴書犯罪事實欄一㈠及附表1編號3所載 12萬5,696元  葉俊榳犯行使變造私文書罪，處有期徒刑拾月。 未扣案犯罪所得新臺幣拾貳萬伍仟陸佰玖拾陸元沒收，於全部或一部不能沒收或不宜執行沒收時，追徵其價額。 4  如起訴書犯罪事實欄一㈠及附表1編號4所載 4萬4,422元  葉俊榳犯行使變造私文書罪，處有期徒刑捌月。 未扣案犯罪所得新臺幣肆萬肆仟肆佰貳拾貳元沒收，於全部或一部不能沒收或不宜執行沒收時，追徵其價額。 5  如起訴書犯罪事實欄一㈠及附表1編號5所載 X  葉俊榳犯行使變造私文書罪，處有期徒刑柒月。 6  如起訴書犯罪事實欄一㈠及附表1編號6所載 4萬3,824元  葉俊榳犯行使變造私文書罪，處有期徒刑捌月。 未扣案犯罪所得新臺幣肆萬參仟捌佰貳拾肆元沒收，於全部或一部不能沒收或不宜執行沒收時，追徵其價額。 7  如起訴書犯罪事實欄一㈠及附表1編號7所載 3萬4,064元  葉俊榳犯行使變造私文書罪，處有期徒刑捌月。 未扣案犯罪所得新臺幣參萬肆仟零陸拾肆元沒收，於全部或一部不能沒收或不宜執行沒收時，追徵其價額。 8  如起訴書犯罪事實欄一㈠及附表1編號8所載 1萬8,128元  葉俊榳犯行使變造私文書罪，處有期徒刑捌月。 未扣案犯罪所得新臺幣壹萬捌仟壹佰貳拾捌元沒收，於全部或一部不能沒收或不宜執行沒收時，追徵其價額。 9  如起訴書犯罪事實欄一㈠及附表1編號9所載 6萬3,545元  葉俊榳犯行使變造私文書罪，處有期徒刑玖月。 未扣案犯罪所得新臺幣陸萬參仟伍佰肆拾伍元沒收，於全部或一部不能沒收或不宜執行沒收時，追徵其價額。 10  如起訴書犯罪事實欄一㈠及附表1編號10所載 X  葉俊榳犯行使變造私文書罪，處有期徒刑柒月。 11  如起訴書犯罪事實欄一㈠及附表1編號11所載 X  葉俊榳犯行使變造私文書罪，處有期徒刑柒月。 12 南山人壽公司 如起訴書犯罪事實欄一㈠及附表2編號1所載 7萬6,700元  葉俊榳犯行使變造私文書罪，處有期徒刑玖月。 未扣案犯罪所得新臺幣柒萬陸仟柒佰元沒收，於全部或一部不能沒收或不宜執行沒收時，追徵其價額。 13  如起訴書犯罪事實欄一㈠及附表2編號2所載 3萬4,000元  [扣抵109年10月30日理賠金2萬6,000元(6萬-2萬6,000=3萬4,000元]  葉俊榳犯行使變造私文書罪，處有期徒刑捌月。 未扣案犯罪所得新臺幣參萬肆仟元沒收，於全部或一部不能沒收或不宜執行沒收時，追徵其價額。 14  如起訴書犯罪事實欄一㈠及附表2編號3所載 X  葉俊榳犯行使變造私文書罪，處有期徒刑柒月。 15 X 如起訴書犯罪事實欄一㈡所載 X 「勞動部勞工保險局局長」、「臺北榮民總醫院門診診斷證明書專用」、「臺北榮民總醫院」之印文各1枚(偵卷一第679至681頁) 葉俊榳犯行使偽造公文書罪，處有期徒刑壹年貳月。 偽造「勞動部勞工保險局局長」、「臺北榮民總醫院門診診斷證明書專用」、「臺北榮民總醫院」之印文各壹枚均沒收。  
附件：　
臺灣臺北地方檢察署檢察官起訴書
                                    110年度偵字第18828號
　　被　　　告　葉○榳　○　00歲（民國00年0月00日生）
                （原名葉○廷）
　　　　　　　　　　　　住○○市○○區○○路0段000巷00號
                          ○樓
                        （○○○○○○○○○○○○○○○○）
　　　　　　　　　　　　國民身分證統一編號：Z000000000號
    選任辯護人  廖經晟律師（已解除委任）
上列被告因詐欺等案件，業經偵查終結，認為應提起公訴，茲將
犯罪事實及證據並所犯法條分敘如下：
　　　　犯罪事實
一、葉俊榳（原名葉晋廷）明知其與國泰人壽股份有限公司（下
    稱國泰人壽公司）、南山人壽保險股份有限公司（下稱南山
    人壽公司）締結之保險契約關於保險費之給付以實際住院為
    條件，竟意圖為自己不法之所有，基於詐欺之犯意，為後述
    犯行：
　㈠另基於偽造私文書並持以行使之犯意，先於不詳時間、地點
    ，偽造國立臺灣大學醫學院附設醫院（下稱臺大醫院）、臺
    北榮民總醫院（下稱榮總）之不實住院期間及診斷內容之診
    斷證明書、繳款收據，再於附表1、2所示之受理理賠日期將
    其前開偽造之診斷證明書，由葉俊榳自行或由不知情之配偶
    張家豪或友人張國煜（上開2人所涉詐欺犯嫌部分，另為不
    起訴處分）陪同，前往臺北市○○區○○○路0段000號1樓、臺北
    市○○區○○○路0段000號、臺北市○○區○○路000號、臺北市○○區
    ○○路0段000號等處，向國泰人壽公司、南山人壽公司申請保
    險理賠而持以行使，使國泰人壽公司、南山人壽公司承辦人
    員不疑有詐而陷於錯誤，遂同意理賠，並將附表1、2所示理
    賠款項交與葉俊榳，葉俊榳以此方式分別向國泰人壽公司、
    南山人壽公司分別詐取如附表所示金額，分別詐得新臺幣（
    下同）37萬1,423元（另有部分申請於國泰人壽公司審核後
    未予理賠而不遂）、13萬6,700元保險金得手，足生損害於
    國泰人壽公司、南山人壽公司審核保險理賠金、臺大醫院及
    榮總管理診斷證明書之正確性。
　㈡另基於偽造公文書、私文書並持以行使之犯意，先於109年7
    月31日前不詳時間、地點，偽造不實之勞動部勞工保險局10
    9年7月17日保職核字第109038247538號函，及榮總109年7月
    1日出具之勞工保險失能診斷書逕寄勞動部勞工保險局證明
    書、診斷證明書，佯以葉俊榳因雙眼失明而失能，於109年7
    月31日向國泰人壽公司申請保險理賠而持以行使(即國泰人
    壽公司原附表編號28)，惟經國泰人壽公司審核後認有疑義
    ，未予理賠而不遂，足生損害於國泰人壽公司審核保險理賠
    金、勞動部勞工保險局管理失能給付、榮總管理診斷證明書
    之正確性。
二、案經國泰人壽公司、南山人壽公司訴由內政部警政署刑事警
    察局移送偵辦。
　　　　證據並所犯法條
一、證據清單：
編號 證    據    名    稱 待     證     事     實 1 被告葉俊榳於警詢時及偵訊時之自白 坦承因無收入、餘命不多，故使用小畫家軟體偽造診斷證明書住院日期並向告訴人南山人壽公司、南山人壽公司等行使，詐得款項之事實。 2 告訴人南山人壽公司代理人陳呈威、告訴人南山人壽公司代理人張珈榕於警詢及偵訊時之指訴 被告偽造診斷證明書住院日期並向告訴人南山人壽公司、南山人壽公司等行使，詐得如附表1、2所示款項之事實。 3 告訴人南山人壽公司理賠申請書、被告偽造並交與告訴人南山人壽公司之診斷證明書、繳款收據、理賠給付明細 ⒈證明被告有如附表1所示行使偽造私文書、詐欺等犯行之事實。 ⒉告訴人南山人壽公司因陷於錯誤，而撥付如附表1所示之款項與被告之事實。   4 告訴人南山人壽公司保險金申請書、被告偽造並交與告訴人南山人壽公司之診斷證明書、繳款收據、結案工作底稿 ⒈證明被告有如附表2所示行使偽造私文書、詐欺等犯行之事實。 ⒉告訴人南山人壽公司因陷於錯誤，而撥付如附表2所示之款項與被告之事實。 5 告訴人南山人壽公司事故調查報告書（調查員古兆偉）、（調查員陳冠翰）（參卷一第53頁至第69頁）  證明被告在醫院診斷證明書上偽造申請紀錄、數字偽造（實應全形，偽以半形）、診斷內容不符、字體偽造（實應為新細明體，偽以微軟正黑體字）、字體異於正常診斷書、紙張有異、樣式有異等之事實。 6 告訴人南山人壽公司事故調查報告書（調查員劉貴仁）（參卷一第213頁至第221頁） 證明被告在醫院診斷證明書上偽造樣式有異（正本為深藍色線框、偽造為紫藍色線框）、科別名稱錯誤、病歷號錯誤、文字數字型態錯誤、無浮水文字、規格不符、用印單位錯誤等之事實。 7 臺大醫院111年1月19日校附醫秘字第1110900291號函及受理院外機關查詢案件回復意見表、診斷證明書 證明被告提出與告訴人南山人壽公司、南山人壽公司如附表1、2所示之各筆申請資料，與實際就診、住院情形不符之事實。 8 榮總109年11月26日北總企0000000000號函檢附被告診斷證明書、出院病歷摘要、收據、原始資料核對表、110年2月17日北總內自第0000000000號函、110年12月9日北總企字第1100005832號函及住院資料、診斷證明書 證明被告提出與告訴人南山人壽公司、南山人壽公司如附表1、2所示之各筆申請資料，與實際就診、住院情形不符之事實。     9 勞動部勞工保險局109年10月26日保職失字第109133029830號函、109年8月17日保職失字第10960259000號函、被告偽造之勞動部勞工保險局109年7月17日保職核字第109038247538號函 證明被告提出與告訴人南山人壽公司之勞動部勞工保險局109年7月17日保職核字第109038247538號函為偽造之公文書之事實。 10 被告健保個人就醫紀錄詢住院就醫紀錄 被告於108年1月1日至109年10月1日間住院之入院日期 
二、核被告所為，犯罪事實欄一、㈠係犯刑法第216條、第210條
    之行使偽造私文書、第217條第1項之偽造署押、第339條第1
    項之詐欺取財罪嫌、第339條第3項、第1項之詐欺取財未遂
    罪嫌。犯罪事實欄一、㈡部分係犯刑法第216條、第211條、
    第210條之行使偽造公文書、行使偽造私文書、第217條第1
    項之偽造署押、第339條第3項、第1項之詐欺取財未遂罪嫌
    。被告偽造署押、公印為偽造私文書之階段行為；另偽造私
    文書後持以行使，偽造文書之低度行為應為行使之高度行為
    所吸收，均不另論罪。被告所犯歷次行使偽造公文書、私文
    書與詐領保險金之詐欺取財罪之間，皆係基於單一犯罪決意
    ，以一行為涉犯前開各罪名，乃一行為同時觸犯數罪名之想
    像競合犯，請分別依刑法第55條規定，均從一重之行使偽造
    私文書罪嫌。被告就附表1、2及犯罪事實欄一、㈡所為各罪
    間，犯意各別，行為互殊，請予分論併罰。另犯罪事實欄一
    、㈠附表1編號1、5、10、11、附表2編號3及一、㈡等詐欺犯
    行，因被告已著手於詐欺行為之實行，惟未獲告訴人國泰人
    壽公司、南山人壽公司理賠而不遂，此部分請依刑法第25條
    第2項規定，按既遂犯之刑減輕之。卷內偽造之印文及署押
    ，請依同法第219條規定宣告沒收。被告之犯罪所得共計50
    萬8,123元，扣除告訴人南山人壽公司已於109年10月30日抵
    扣保險理賠金2萬6,000元外，如未合法發還被害人，均請依
    刑法第38條之1第1項前段規定，宣告沒收。
四、依刑事訴訟法第251條第1項提起公訴。
　　此　致
臺灣臺北地方法院
中　　華　　民　　國　 111　　年　　6 　　月　  30　　日
　　　　　　　　　　　　　    檢  察  官  許文琪
本件正本證明與原本無異
中　　華　　民　　國　 111　　年　　7 　　月　　15　　日
　　　　　　　　　            書　記　官  李念芸
附錄本案所犯法條全文
中華民國刑法第210條
（偽造變造私文書罪）
偽造、變造私文書，足以生損害於公眾或他人者，處5年以下有
期徒刑。
中華民國刑法第211條
（偽造變造公文書罪）
偽造、變造公文書，足以生損害於公眾或他人者，處1年以上7 
年以下有期徒刑。
中華民國刑法第216條
（行使偽造變造或登載不實之文書罪）
行使第210條至第215條之文書者，依偽造、變造文書或登載不實
事項或使登載不實事項之規定處斷。
中華民國刑法第339條
（普通詐欺罪）
意圖為自己或第三人不法之所有，以詐術使人將本人或第三人之
物交付者，處5年以下有期徒刑、拘役或科或併科50萬元以下罰
金。
以前項方法得財產上不法之利益或使第三人得之者，亦同。
前二項之未遂犯罰之。
附表1：被告向國泰人壽公司申請理賠案件及詐得金額
編號 申請日期 申請內容 就診醫院 偽造(變造)文書之主要內容及頁次 真正之診斷內容及頁次 理賠日期 理賠金額 既遂與否 備註 1 109年3月4日 醫療日額、防癌理賠 榮總 榮總109年2月10日住字第60561號診斷證明書(偽造病名增加「CMV視網膜炎」、偽造醫囑「經正式眼部檢查診斷為左眼的CMV視網膜炎，導致不可逆的視網膜全層壞死永久失明，右眼最佳矯正視力為0.01」) 卷二第575頁，病名僅有「淋巴瘤」，醫囑為「病人因上述病症，自109年1月27日住院接受檢查治療，於109年2月7日辦理自動離院」 未理賠 就視網膜炎部分部分認非屬治療癌症、未達完全失能狀態，未予理賠。 未遂（被告雖取得癌症住院日額保險金1萬1,355元、3萬4,853元、2萬1,912元，惟此部分病名與醫囑與真實情形相符，認與被告偽造之視網膜炎及失明情形無涉） 國泰原附表編號9-11、19、21、22 2 109年4月23日 實支實付、醫療日額、防癌理賠 ⒈臺大醫院 ⒉榮總 ⒈臺大醫院109年4月22日診字第0000000號診斷證明書（偽造被告因淋巴癌自108年9月23日住院，至108年10月7日離院） ⒉榮總109年2月10日住字第60561號診斷證明書(偽造病名「腸道穿孔，術後」、偽造被告自109年3月22日住院，並接受部分腸段切除手術，至109年4月5日離院之事實) ⒊變造榮總住院醫療費用證明「住院日期自00000000至00000000」、出院病歷摘要入院日期及出院日期，以取信告訴人南山人壽公司曾於上開時間住院並支付費用之事實。 ⒈無 ⒉卷二第575頁，病名僅有「淋巴瘤」，醫囑為「病人因上述病症，自109年1月27日住院接受檢查治療，於109年2月7日辦理自動離院」 ⒈109年5月6日 ⒉109年5月12日 ⒈2萬3,816元 ⒉1萬7,928元 既遂 國泰原附表編號12、13  3 109年5月14日 醫療日額、防癌理賠 榮總 ⒈榮總109年5月14日字第60561號診斷證明書(偽造被告自109年4月9日住院，至109年5月14日出院，並於109年4月9日接受左肩堵塞人工血管移除手術、同年月11日接受人工血管置放手術之事實) ⒉變造榮總住院醫療費用證明「住院日期自00000000至00000000」，以取信告訴人南山人壽公司曾於上開時間住院並支付費用之事實。 卷二第575頁，醫囑為「病人因上述病症，自109年1月27日住院接受檢查治療，於109年2月7日辦理自動離院」 109年5月20日  12萬5,696元  既遂 國泰原附表編號16 4 109年6月2日 醫療日額 榮總 榮總109年6月2日字第24328號診斷證明書(偽造病名增加「CMV視網膜感染」及醫囑部分偽造被告自109年5月18日住院，至109年6月2日出院，並於109年5月19日接受靜脈導管手術，並記載「照會眼科，左眼無光感、左眼視網膜全層壞死失明．視力已無法恢復之可能，右眼視力0.01以下，不可矯正和恢復」) 卷二第591頁，醫囑為「病人因上述病症，自109年5月27日住院接受治療檢查，於109年5月30日出院」 ⒈109年6月5日  ⒈4萬4,422元  既遂 國泰原附表編號17 5 109年6月12日 醫療日額、防癌理賠 榮總 榮總109年6月12日住字第60561號診斷證明書(偽造病名增加「CMV視網膜炎」、偽造醫囑「會診眼科，經正式眼部檢查診斷為左眼的CMV視網膜炎，導致不可逆的視網膜全層壞死永久失明，右眼白內障，最佳矯正視力為0.01，白內障病情尚未穩定門診治療中」) 卷二第575頁，病名僅有「淋巴瘤」，醫囑為「病人因上述病症，自109年1月27日住院接受檢查治療，於109年2月7日辦理自動離院」 未理賠 就視網膜炎部分部分認非屬治療癌症、其於部分已於109年3月5日給付(即編號1)，未予理賠。 未遂 國泰原附表編號18 6 109年6月22日 醫療日額、防癌理賠 榮總 ⒈榮總109年6月22日字第24328號診斷證明書(偽造病名「CMV視網膜感染」及醫囑部分偽造被告自109年6月8日住院，至109年6月22日出院） ⒉變造榮總住院醫療費用明細收據「住院日期自00000000至00000000」、收費日期「00000000」，以取信告訴人南山人壽公司曾住院並支付費用之事實。 卷二第591頁，醫囑為「病人因上述病症，自109年5月27日住院接受治療檢查，於109年5月30日出院」 109年6月29日  4萬3,824元  既遂 國泰原附表編號20 7 109年7月7日 醫療日額、防癌理賠 榮總 ⒈榮總109年7月7日字第41563號診斷證明書(偽造增加病名「後天免疫缺乏症候群、CMV視網膜感染」、偽造醫囑「病人因上述病症於109年6月26日至血液腫瘤科入院治療…照會眼科，經檢查右眼最佳矯正視力0.01以下，左眼無光感，左眼視網膜全層壞死永久失明，視力已無法恢復之可能，右眼目前視力0.01，不可矯正和恢復」） ⒉變造榮總住院醫療費用明細收據「住院日期自00000000至00000000」、收費日期「00000000」，以取信告訴人南山人壽公司曾住院並支付費用之事實。 卷二第603頁，醫囑為「病人因上述病症，自109年5月27日住院接受治療檢查，於109年5月30日出院」 109年7月13日  3萬4,064元  既遂 國泰原附表編號23 8 109年7月14日 醫療日額理賠 榮總 ⒈榮總109年5月14日字第60561號診斷證明書(偽造增加病名「CMV視網膜感染」、偽造醫囑「病人因上述病症於109年7月7日入住本院…照會眼科，左眼無光感，左眼視網膜全層壞死永久失明，視力已無法恢復之可能，右眼目前視力0.01，不可矯正和恢復」) ⒉變造榮總住院醫療費用明細收據「住院日期自00000000至00000000」、收費日期「00000000」，以取信告訴人南山人壽公司曾住院並支付費用之事實。 卷二第575頁，病名僅有「淋巴瘤」，醫囑為「病人因上述病症，自109年1月27日住院接受檢查治療，於109年2月7日辦理自動離院」 ⒈109年7月20日 ⒉109年7月24日 ⒈4,184元 ⒉1萬3,944元 既遂 國泰原附表編號24、25 9 109年7月27日 醫療日額、防癌理賠 榮總 ⒈榮總109年7月27日住字第51338號診斷證明書(偽造增加病名「左眼巨噬細胞感染造成視網膜壞死失明、右眼白內障造成視網膜剝離、淋巴瘤」、偽造醫囑「病人因上述病症於109年7月14日入住本院，因化療造成腸阻塞及腸沾黏於109年7月15日進行腹腔腸沾黏手術，照會眼科，左眼無光感，左眼視網膜全層壞死永久失明，視力已無法恢復之可能，右眼目前視力0.01，不可矯正和恢復」) ⒉變造榮總住院醫療費用明細收據「住院日期自00000000至00000000」、出院病歷摘要入院日期及出院日期，以取信告訴人南山人壽公司曾於上開時間住院並支付費用之事實。 卷二第609頁，病名僅有「左眼白內障、左眼視網膜病變」，醫囑為「病人因上述病症，至本院門診檢查治療」 ⒈109年7月31日 ⒉109年8月4日 ⒊109年8月7日 ⒈7,769元 ⒉2萬5,896元 ⒊2萬9,880元 既遂 國泰原附表編號26、27、29 10 109年9月1日 醫療實支、醫療日額賠 榮總 榮總109年7月27日住字第51459號診斷證明書(偽造醫囑「病人因上述病症於7月31日入住本院，8月3日、8月17日作靜脈導管置入手術兩次於8月31日自行出院」)   未理賠 未理賠 未遂 國泰原附表編號32 11 110年1月29日 醫療日額、防癌理賠 榮總 榮總110年1月29日住字第76438號診斷證明書(偽造醫囑「病人因上述病症於110年1月1日入住本院，於110年1月2日110年1月15日接受中央靜脈導管置入手術，於110年1月4日取出並再置入更換阻塞之PORT-A人工血管，現仍住院治療中」)  卷一第661頁，榮總回覆被告係因後天免疫缺乏症候群於110年1月19日至110年1月29日住院接受檢查治療，住院期間無置入中央靜脈導管或PORT-A人工血管之手術 未理賠 未理賠 未遂 請參卷一第671至第679頁 
附表2：被告向南山人壽公司申請理賠案件及詐得金額
編號 申請日期 申請內容 就診醫院 偽造(變造)之文書及頁次 真正之診斷證明書頁次 理賠日期 理賠金額 既遂與否 備註 1 109年3月25日 醫療理賠 榮總 ⒈榮總109年3月10日字第60561號診斷證明書(偽造被告因淋巴瘤自109年3月9日住院接受治療，於109年3月20日辦理自動離院） ⒉變造榮總住院醫療費用明細收據「住院日期自00000000至00000000」，以取信告訴人南山人壽公司曾於上開時間住院之事實。 卷二第575頁，病名僅有「淋巴瘤」，醫囑為「病人因上述病症，自109年1月27日住院接受檢查治療，於109年2月7日辦理自動離院」 109年3月25日 7萬6,700元 既遂  南山原附表編號15(請參卷一第449至第457頁) 2 109年4月6日 醫療理賠 榮總 ⒈榮總109年4月5日字第56425號診斷證明書(偽造病名「腸道穿孔，術後」、偽造被告自109年3月22日住院，並接受部分腸段切除手術，至109年4月5日離院之事實) ⒉變造榮總住院醫療費用明細收據「住院日期自00000000至00000000」，以取信告訴人南山人壽公司曾於上開時間住院之事實。 卷二第575頁，病名僅有「淋巴瘤」，醫囑為「病人因上述病症，自109年1月27日住院接受檢查治療，於109年2月7日辦理自動離院」 109年4月7日 6萬元 既遂  南山原附表編號16(請參卷一第459至第467頁) 3 109年5月27日 醫療理賠 臺大醫院 臺大醫院108年10月7日診字第0000000號診斷證明書（偽造被告因淋巴癌自108年9月23日住院，至108年10月7日離院）  未理賠 未理賠  未遂（被告提出後自行撤回）